【裁判字號】    88,自,898
【裁判日期】    921006
【裁判案由】    誹謗等
【裁判全文】
臺灣臺北地方法院刑事裁定                          八十八年度自字第八九八號
    自  訴  人  鴻海精密工業股份有限公司
    代  表  人  乙○○
    代  理  人  詹翠華律師
                陳雲惠律師
    被      告  Frederi.
              丙○○○○．克.
                Neil Le.
              甲○○○）    .
    共      同
    選任辯護人  馮博生律師
                王仲律師
                徐誌鴻律師
右列被告因誹謗等案件，經自訴人提起自訴及移送併案審理（台灣台北地方法院檢察
署八十八年度調偵字第六五三號），本院裁定如左：
    主  文
自訴駁回。
    理  由
一、本件自訴意旨詳如附件之自訴狀影本所載。
二、本件自訴人鴻海精密工業股份有限公司（以下簡稱鴻海公司）自訴被告Frederick
    A. Krehbiel（丙○○○○．克瑞貝爾）及Neil Lefort（甲○○○）誹謗等案件
    ，其自訴狀內載明被告FrederickA. Krehbiel（丙○○○○．克瑞貝爾）及Neil
    Lefort（甲○○○）均係犯刑法第三百十條第二項之加重誹謗罪，且均違反公平
    交易法第二十二條之規定而應依公平交易法第三十七條第一項論處，依刑法第三
    百十四條及公平交易法第三十七條第二項之規定，均須告訴乃論。而本件自訴人
    鴻海公司所自訴之犯罪時間為八十六年二月十日起至八十七年六月二日止，雖其
    迄於八十八年九月二十九日始提起本件自訴，然其業於八十七年四月一日對被告
    Frederick A. Krehbiel（丙○○○○．克瑞貝爾）及Neil Lefort（甲○○○）
    二人就同一事實向台灣台北地方法院檢察署提出告訴，此有告訴狀影本一份在卷
    可稽，是自訴人鴻海公司所提出之本件自訴，本院自得予以審究；又自訴代理人
    詹翠華律師於本院八十九年一月十七日調查中陳稱：本件僅針對新聞稿內所記載
    有關「ＳＣＳＩ」之部分提出自訴，是本件審理範圍自應僅限於刊登上開有關「
    ＳＣＳＩ」之新聞稿部分，合先敘明。
三、按法院或受命法官於自訴案件第一次審判期日前訊問及調查結果，如認為案件有
    刑事訴訟法第二百五十二條至第二百五十四條之情形者，得以裁定駁回其自訴，
    同法第三百二十六條第三項定有明文。次按，刑法第三百十條第二項加重誹謗罪
    之成立，以意圖散布於眾，而以散布文字、圖畫之方式，指摘或傳述足以毀損他
    人名譽之事者為要件，是行為人散布文字時，須有誹謗之故意，始足當之。又誹
    謗罪不問事實之有無，概行處罰，其箝制言論自由及妨害社會之發展，可謂極矣
    ，是有所謂「真實抗辯原則」之立法例，即凡與公共利益有關之真實事項，亦不
    得宣布，其於保護個人名譽不免過當，而於社會之利害，未嘗慮及矣，因認對於
    所誹謗與公益有關之事，能證明為真實者，不罰。再參諸美國憲法對言論自由保
    障之精神，其法制要求對公共事務，特別是對公務員及公眾人物所為之言論，須
    證明行為人具實質之惡意，即明知為不實之確定故意或出諸不論真實與否之未必
    故意，始得追究行為人之責任，此即所謂之「真正惡意原則」。而我國大法官會
    議於八十九年七月七日作成之釋字第五百零九號解釋，亦揭櫫「言論自由為人民
    之基本權利，憲法第十一條定有明文，國家應給予最大限度之維護，俾其實現自
    我、溝通意見追求真理及監督各種政治或社會活動之功能得以發揮。惟為兼顧對
    個人名譽、隱私及公共利益之保護，法律尚非不得對言論自由依其傳播方式為合
    理之限制。刑法第三百十條第一項及第二項誹謗罪即係保護個人法益而設，為防
    止妨礙他人之自由權利所必要，符合憲法第二十三條規定之意旨。至刑法同條第
    三項前段以對誹謗之事，能證明其真實者不罰，係針對言論內容與事實相符之保
    障，並藉以限定刑罰權之範圍，非謂指摘或傳述誹謗事項之行為，必須自行證明
    其言論內容確屬真實，始能免於刑責。惟行為雖不能證明言論為真實，但依其提
    出證據資料，認為行為人有相當理由確信其為真實者，即不能以誹謗罪之刑責相
    繩，亦不得以此項規定而免除檢察官或自訴人於訴訟程序中，依法應負行為人故
    意毀損他人名譽之舉證責任，或法院發現其為真實之義務」之意旨，是行為人是
    否構成刑法上誹謗罪，必在合於誹謗罪構成要件，且無前開「真實抗辯」及「真
    正惡意」原則之適用後，始能以該罪相繩。
四、本件自訴人鴻海公司認被告Frederick  A. Krehbiel（丙○○○○．克瑞貝爾）
    及Neil  Lefort（甲○○○）涉有刑法第三百十條第二項及公平交易法第三十七
    條第一項之犯行，無非係以：被告Frederick  A. Krehbiel（丙○○○○．克瑞
    貝爾）係莫仕公司董事長，被告Neil  Lefort（甲○○○）係莫仕公司之發言人
    ，渠等明知自訴人鴻海公司與富士康公司所製造、銷售之「ＳＣＳＩ」及使用於
    「ＳＣＳＩ」之端子均為自訴人鴻海公司自行研發，絕無侵害莫仕公司專利之情
    事，且莫仕公司亦不曾對自訴人鴻海公司與富士康公司所生產銷售之任何一種「
    ＳＣＳＩ」或其端子於美國或其他地區提出專利侵害告訴，為求排除自訴人鴻海
    公司之競爭，竟於該公司所涉免費供人閱覽之網站上刊登不實之新聞稿，泛稱自
    訴人鴻海公司之產品侵害其專利權，影響自訴人鴻海公司之商譽為其主要論據，
    並有自訴人鴻海公司所提出之莫仕公司網際網路新聞稿一份在卷可按。而被告
    Frederick A. Krehbiel（丙○○○○．克瑞貝爾）及Neil Lefort（甲○○○）
    固不否認有於前揭時地在莫仕公司網站內刊登上開內容之新聞稿，然堅詞否認有
    何加重誹謗及違反公平交易法之犯行，辯稱：新聞稿內所記載之內容均屬真實等
    語。
五、經查：
（一）莫仕公司於八十六年二月十日在其公司所設免費供人閱覽之國際網路網站內刊
      登上開內容之新聞稿等事實，業經自訴代理人詹翠華律師陳明在卷，並有莫仕
      公司網際網路新聞稿一份在卷可稽；又莫仕公司於美國曾針對第0000000、000
      0000及0000000號專利對自訴人鴻海公司提出訴訟，雙方並與事後針對上開訴
      訟案件簽立和解書等情，業經選任辯護人馮博生律師陳明在卷，且為自訴代理
      人詹翠華律師所不否認，並有卷附之起訴狀及和解書影本可稽。
（二）又自訴代理人詹翠華律師雖主張系爭訴訟之和解均與ＳＣＳＩ電連接器或ＳＣ
      ＳＩ用的端子毫無相關，然：(1)複合連接器（Combo  Connector）之種類甚多
      ，乃屬一通稱，其中包括二合一之複合連接器 (2-in-one  Connector)、三合
      一之複合連接器 (3-in-one  Connector)及四合一之複合連接器 (4-in-one
      Connector)。而三合一之複合連接器 (3-in-one  Connector)因其複合之連接
      器之種類不同而有不同之功能，可分為用於ＳＣＳＩ之三合一之複合連接器及
      用於ＡＴ之三合一之複合連接器等情，業經證人趙培成及唐世林於與本件相同
      事實之台灣台北地方法院檢察署八十七年度偵字第二四一六三號案件之八十七
      年十二月二十四日偵查中證述在卷，是三合一複合連接器可分為用於ＳＣＳＩ
      之三合一之複合連接器及用於ＡＴ之三合一之複合連接器，其中用於ＳＣＳＩ
      之三合一之複合連接器即稱為ＳＣＳＩ連接器；(2)ＳＣＳＩ之英文全名為smal
      l computer systems interface，而其中文名稱為小型電腦系統介面，ＳＣＳ
      Ｉ連接器乃係泛指用於小型電腦介面之連接器之通稱，而非某特定連接器之專
      有名詞；又ＳＣＳＩ連接器之功能，係一個提供完整擴充匯流排予周邊的系統
      階層介面，簡言之，ＳＣＳＩ係擴充周邊系統之一種介面，其中使用於ＳＣＳ
      Ｉ系統之連接器則稱為ＳＣＳＩ連接器等情，亦為自訴人鴻海公司所不爭執，
      而證人即鴻海公司之工程師王長和於前開偵查案件中亦證述莫仕公司所提出之
      上開訴訟係有關ＳＣＳＩ連接器端子的結構等語，亦有該次筆錄可稽；況ＳＣ
      ＳＩ乃為具一定標準而為業界所共用之名稱，如用以形容連接器，則係用以特
      定某種類連接器，其已足以表彰該連接器之特質，是茍有認合連接器係用於Ｓ
      ＣＳＩ系統，當可稱之為ＳＣＳＩ連接器。故3-in-one之Combo  Connector並
      非與ＳＣＳＩ連接器功能相異之連接器，亦即用於ＳＣＳＩ系統之3-in-one之
      Combo Connector即可稱為ＳＣＳＩ連接器；(3)又依卷附之「0000000號專利」
      之專利說明書觀之，其第一圖所示之連接器結構包含屬ＳＣＳＩ（即區段二四
      部分）部分，足認自訴人鴻海公司與莫仕公司於美國發生專利訴訟糾紛之「
       0000000號專利」係屬用於ＳＣＳＩ連接器之端子專利。又依該專利說明書第
      三頁所記載之內容，即已明白表示「 0000000號專利」技術之實現，主要用於
      ＳＣＳＩ連接器內之端子；另一專利說明書中之四個圖表（即FIG.1、FIG.2、
      FIG.3及FIG.4）觀之，亦可知「 0000000號專利」主要係端子之說明，而此端
      子則係用於「 0000000號專利」之三合一複合連接器中之ＳＣＳＩ連接器部分
      ，是自訴人鴻海公司與莫仕公司於美國有關前揭「 0000000號專利」之訴訟，
      確為涉及用於ＳＣＳＩ連接器內端子專利之訴訟。又上開和解契約係針對涉訟
      之專利所為，而「 0000000號專利」既屬涉及用於ＳＣＳＩ連接器內端子之專
      利，則系爭之專利訴訟自難謂與ＳＣＳＩ連接器或ＳＣＳＩ連接器用的端子無
      關，是系爭新聞稿中所為之記載尚難有何不實之情形。
（三）又上開新聞稿之原文為：「‧‧‧Another lawsuit involves theinfringeme
      nt of a Molex patent "directed to the terminals used in a SCSI
      connector"‧‧」究其文義，應非指直接與ＳＣＳＩ連接器有關；且自訴人鴻
      海公司與莫仕公司間之訴訟計有 97C4387、97C0739及97C0740等三件，而非僅
      有自訴人鴻海公司所稱 97C0740乙案，參諸自訴人鴻海公司與莫仕公司所簽立
      之和解同意書中之三件訴訟案號亦與莫仕公司向法院所提起之訴訟案號相同等
      情，由此可證莫仕公司確有向法院提起三件侵權訴訟，是其新聞稿中有關此部
      分之陳述自無虛偽不實之情事。另莫仕公司於美國所提出上開三件訴訟及其後
      和解內容則分別為有關下列專利號碼之侵害：(1)0000000（低插入力電連接器
      之發明）、(2)0000000（裝設有印刷電路板之電連接器之發明）、(3)0000000（
      具對準裝置之電連接器之發明），其中第(1)、(3)項係有關ＬＦＨ及ＤＩＭＭ連
      接器專利，為自訴人鴻海公司所不爭執，而第(2)項之專利，係有關用於ＳＣＳ
      Ｉ之三合一複合連接器 (3-in-one  Combo)，亦即稱為ＳＣＳＩ連接器，是上
      開新聞稿中陳述莫仕公司所提出之訴訟係涉及侵害美國莫仕公司用於ＳＣＳＩ
      、ＬＦＨ及ＤＩＭＭ連接器之端子專利，當屬相符而無不實之處。又自訴人鴻
      海公司與莫仕公司間有關上開違反公平交易法之事實，亦經台北高等行政法院
      於九十一年七月十五日以八十九年度訴字第一八二五號判決認定：上開新聞稿
      所載內容並無不實之處而不構成違反公平交易法之行為，此有上開案件之判決
      書影本一份可稽；而上開新聞稿之內容並無不實之處，已如前述，自難認莫仕
      公司刊登上開新聞稿之行為有何公平交易法第二十二條所稱之「散布足以損害
      他人營業信譽之不實情事」。
    綜上所述，莫仕公司所為之上開新聞稿，其內容既無虛偽不實之情事，揆諸前揭
    之說明，尚難僅以自訴人鴻海公司片面之指訴遽以加重誹謗及違反公平交易法第
    二十二條之罪名相繩。是被告Frederick  A. Krehbiel（丙○○○○．克瑞貝爾
    ）及Neil  Lefort（甲○○○）所涉上開加重誹謗及違反公平交易法犯行，均屬
    無從證明。此外，復查無其他積極證據足資證明被告Frederick A. Krehbiel（
    丙○○○○．克瑞貝爾）及Neil  Lefort（甲○○○）有何加重誹謗及違反公平
    交易法之犯行，其犯罪嫌疑尚屬不足，而有刑事訴訟法第二百五十二條第十款之
    情形，依照首開說明，本件自訴應予駁回。
六、至台灣台北地方法院檢察署移送併辦被告Frederick  A. Krehbiel（丙○○○○
    ．克瑞貝爾）及Neil  Lefort（甲○○○）涉犯妨害名譽等案件（八十八年調偵
    字第六五三號），與本案被告Frederick  A. Krehbiel（丙○○○○．克瑞貝爾
    ）及Neil  Lefort（甲○○○）涉所涉之誹謗等罪嫌，雖屬同一事實，然本件自
    訴既經諭知自訴駁回，則該併辦部分自不生審判不可分之關係，是本件自訴之效
    力即不及於該移送併辦部分，且該併辦部分亦未據起訴，本院自不得併予審究，
    應退由原檢察官依法處理。
據上論結，應依刑事訴訟法第三百二十六條第三項、第二百五十二條第十款，裁定如
主文。
中      華      民      國    九十二    年      十      月      六      日
                                      臺灣臺北地方法院刑事第十五庭
                                        審判長法  官  薛  中  興
                                              法  官  范  智  達
                                              法  官  黃  雅  君
右正本證明與原本無異。
如不服本裁定，應於裁定送達後五日內向本院提出抗告狀。
                                              書記官  黃  炎  煌
中      華      民      國    九十二    年      十      月      六      日


司法院資訊處製作；財團法人民間司法改革基金會備份。
